臺北高等行政法院判決
　　　　　　　　　　　　　92年度訴字第05358號
　　　　　　　　　　　　　94.
原　　　告　甲○○
訴訟代理人　劉祥墩律師
　　　　　　任鳴鉅律師
被　　　告　財政部臺北市國稅局
代　表　人　張盛和（局長）住同上
訴訟代理人　丁○○
上列當事人間因贈與稅事件，原告不服財政部中華民國92年10月
8日台財訴字第0920047158號訴願決定，提起行政訴訟。本院判
決如下：
　　主  文
原告之訴駁回。
訴訟費用由原告負擔。
　　事  實
一、事實概要：
    緣原告涉嫌於87年度將銀行存款及可轉讓定存單解約金存入
    乙○○（弟媳）、尤國賢（弟）、尤誌鴻（子）之帳戶，金
    額共計新台幣（下同）0000000元，未辦理贈與稅申報，案
    經財政部賦稅署查獲，移經被告機關審理違章成立，初查核
    定贈與總額為0000000元，淨額為0000000元，應納贈與稅額
    959000元，並按所漏稅額處一倍之罰鍰959000元。原告不服
    ，申經復查結果，未獲變更，提起訴願，遭決定駁回，遂提
    起本件行政訴訟。
二、兩造聲明：
　　(一)原告聲明求為判決：1.訴願決定及原處分均撤銷。
                        2.訴訟費用由被告負擔。
　　(二)被告聲明求為判決：1.駁回原告之訴。
                        2.訴訟費用由原告負擔。
三、兩造之爭點：被告機關核課原告贈與稅額959000元，並按所
                漏稅額處一倍罰鍰，是否適法？
　　(一)原告主張之理由：
      1.按乙○○為原告甲○○公司之會計，原告之銀行存款帳
        戶資金存取均由會計乙○○君辦理，合先述明。
      2.按遺產及贈與稅法第4條第2項規定：「本法稱贈與，指
        財產所有人以自己之財產無償給予他人，經他人允受而
        生效力之行為。所謂「贈與」係贈與人認知以自己財產
        無償給予受贈人，受贈人亦有接受贈與行為之認知，雙
        方對贈與行為有合意（民法第406條規定參照）。然原告
        甲○○於87年4月3日委由乙○○於原告銀行帳戶內提取
        之現金200萬元，均有交給原告本人。原告並無贈與乙○
        ○。87年8月28日原告將可轉讓定期存單解約存入乙○○
        帳戶內之250萬元係乙○○向原告借款，有借據可證，並
        非原告贈與乙○○。原告於81至83年間曾向尤國賢調借
        資金370萬元，已於86年2月28日還100萬元，另270萬元
        係於87年間償還，分別於87年4月14日還100萬元，87年
        11月10日再還110萬元，87年11月17日還60萬元，以上由
        原告帳戶轉到尤國賢帳戶內之270萬元係償還借款，有尤
        國賢證明書，並非本人無償贈與尤國賢。另87年6月29日
        由原告銀行帳戶內轉存到尤誌鴻帳戶之100萬元係借給尤
        誌鴻買車，尤誌鴻為原告之兒子，此100萬即使被認定
        屬贈與，100萬元亦屬免課贈與稅金額內，不必申報贈
        與稅。且本案之銀行存款之轉存均非贈與行為，故未申
        報贈與稅。
      2.至於原告與乙○○在財政部賦稅署調查時，所出具之說
        明書，緣起於財政部賦稅署以調查原告有鉅額利息所得
        列入調查。因原告之銀行存款資金來源均來自與建商合
        建分屋出售土地所得，經辦人多次約談原告等人，經多
        次核對收入資料均無不合，並無漏報收入。承辦人反以
        原告之銀行存款支領均由弟媳乙○○提領現金認屬贈與
        行為，即認定為原告將鉅額現金贈與乙○○。承辦人第
        一次約談乙○○時，承辦人說：「你們公司之關係企業
        有一大堆資料在這裡，約一尺多厚，而甲○○銀行帳戶
        有很多筆鉅額現金由乙○○提領，應屬甲○○贈與乙○
        ○」。乙○○稱我是公司會計，僅代甲○○把錢領出後
        都交給甲○○處理。承辦人員說：「甲○○把錢拿到哪
        裡」，乙○○說：「那要回去核對才知道」。承辦人員
        說：「你先承認這些係甲○○贈與你的，回去查明後可
        以更正」，因此叫乙○○一定要在筆錄上簽字承認。第
        二次約談，原告及乙○○均到場，原告曾向承辦人說明
        ：「原告之銀行帳戶款項均委由會計乙○○存取，乙○
        ○提領之現金均有交給原告處理」承辦人說：「乙○○
        第一次來約談時都已承認那些錢是你贈與她　你們公司
        資料都在這裡，希望你們配合，不然，我會一直查到你
        們公司倒掉」，原告身體本來就不好，心生恐懼，不知
        如何是好，而承辦人曾說：「如果你們回去查後，有資
        金流向時，可以更正」，說明書內容係承辦人員寫給我
        們抄的，由乙○○抄寫，承辦人叫我蓋章，原稿由乙○
        ○保管。因此上述說明書非出自原告意思，原告在申請
        復查時就一再表明，不能以該說明書為依據，即認定有
        贈與之情事，有關說明書之事，可以傳承辦人丙○○與
        原告及乙○○當面對質，查明該說明書內容是否承辦人
        所撰，叫乙○○抄寫。政府機關查稅人員用這種不正方
        式查稅，恣意侵害人民財產權，強賦稅捐，實在令人不
        寒而慄。第三次約談時，乙○○曾查明多筆資金確切流
        向，要求更正，承辦人均不願意接受，承辦人先前騙我
        們寫說明書後，即不再接受更正，實在令人心痛不已，
        此可傳乙○○（地址：台北市○○區○○路二十巷十號
        二樓）前來作證。
      3.復查及訴願決定以原告出具說明書，說明漏報贈與同意
        依法處理及未能提出該等資金回流或返還之具體證明，
        駁回原告之申請，按87年4月3日乙○○代提領之200萬元
        當天確已交由原告處理，並無贈與乙○○。乙○○根本
        沒佔有該筆資金即無所謂資金回流問題，而轉存尤國賢
        部份現金，則係償還其代調借之借款，其並非原告之子
        女，原告不可能無償贈與尤國賢鉅額現金。至轉存100
        萬元到原告之子尤誌鴻之帳戶係借其買車之用，且尚在
        100萬元免申報贈與稅。依最高行政法院92年度判字第
        919號判決意旨：「按『行政法院於撤銷訴訟，應依職
        權調查證據…』、『前條訴訟，當事人主張之事實，雖
        經他造自認，行政法院仍應調查其他必要之證據。』為
        行政訴訟法第133條前段、第134條所規定。是當事人縱
        於撤銷訴訟中為自認，行政法院非可逕依其自認認定事
        實，仍應調查其他必要之證據，以查明其自認內容是否
        真實。如調查結果，該自認與事實不符，自不得依自認
        裁判。準此，當事人於訴訟外自承之事實，更須調查其
        他必要證據，非可逕採為裁判之唯一證據。」。
　　(二)被告主張之理由：
      1.關於本稅部分：
        (1)按「凡經常居住中華民國境內之中華民國國民，就其
          在中華民國境內或境外之財產為贈與者，應依本法規
          定，課徵贈與稅。」、「本法稱贈與，指財產所有人
          以自己之財產無償給與他人，經他人允受而生效力之
          行為。」分別為行為時遺產及贈與稅法第3條第1項及
          第4條第2項所明定。
        (2)本件原告將其所有臺灣省合作金庫士林支庫（下稱合
          庫）0000000000000帳號銀行存款，由乙○○於87年4
          月3日提領0000000元，該帳戶於11月10日轉帳00000
          00元、11月17日轉帳600000元予尤國賢所有同銀行支
          存帳戶，4月14日轉帳0000000元予尤國賢所有美商花
          旗銀行台北分行帳戶，於8月28日將其所有合庫可轉
          讓定存單解約金0000000元存入乙○○帳戶；另於6月
          29日將其所有台北市第一信用合作社長安分社447
          180帳號定存轉帳0000000元予其子尤誌鴻定存，以上
          合計0000000元，涉嫌以自己之財產無償給予他人漏
          未依規定辦理贈與稅申報，經財政部查獲，並由原告
          出具說明書，說明其因不諳稅法規定而漏報贈與，同
          意依法處理。案經財政部移送被告依法核辦，被告乃
          依遺產及贈與稅法第3條、第4條規定，核定贈與總額
          為0000000元，淨額為0000000元，應納贈與稅額9590
          00元。原告不服，申經復查決定，以上述提領存款，
          有合庫一次提領大額現鈔客戶名單備查簿、可轉讓定
          存單解約、銀行存單等影本附卷可稽。又系爭贈與額
          並經原告及其受委託人乙○○（受贈人之一）書面說
          明，有贈與及受贈之意，亦有卷附說明書及談話紀錄
          為證。原告未能提出該等資金有回流或返還之具體證
          據證明，尚難認系爭款項非屬贈與，從而依首揭規定
          ，被告原核定並無不合，遂予駁回其復查。訴經財政
          部訴願決定，亦持與被告相同論見駁回訴願。
        (3)茲原告復執前詞外，復以最高行政法院92年度判字第
          919號判決，及借據、說明書資料影本供參等爭議。本
          件系爭資金係由乙○○提領或轉存受贈人尤國賢、尤
          誌鴻之銀行帳戶，此為原告所不爭，是該款項已置於
          乙○○、尤國賢、尤誌鴻等實力支配之下，即發生物
          權移轉之效力，乙○○於財政部談話記錄亦承認有贈
          與情事，被告依據銀行交易憑證資料據以核課原告贈
          與稅，尚無不合。又原告所附借據及說明書資料，原
          告於談話記錄、復查、訴願等階段均未提及借貸借據
          ，且借據亦非客觀資金流程證明，顯係臨訟補證，不
          足採據；又原告稱乙○○係公司會計，惟未見有原告
          舉出公司帳證資料，以證明該資金有回流返還之紀錄
          ，仍難謂為有理由。另本件尚未經大院審理，原告以
          最高行政法院92年度判字第919號判決爭議，該案情
          亦與本件不同，尚難援引比附。
      2.罰鍰部分：
        (1)「納稅義務人違反第23條或第24條之規定，未依限辦
          理遺產稅或贈與稅申報者，按核定應納稅額加處一倍
          至二倍之罰鍰；：：」為行為時遺產及贈與稅法第44
          條所明定。
        (2)本件原告贈與銀行存款未依限辦理贈與稅申報，已如
          前述，被告原核定依前揭法條規定，核定贈與稅額為
          959000元，並按應納稅額959000元處以一倍罰鍰9590
          00元，亦無不合。
　　理  由
一、按「凡經常居住中華民國境內之中華民國國民，就其在中華
    民國境內或境外之財產為贈與者，應依本法規定，課徵贈與
    稅。」「本法稱贈與，指財產所有人以自己之財產無償給予
    他人，經他人允受而生效力之行為。」「除第20條所規定之
    贈與外，贈與人在1年內贈與他人之財產總值超過贈與稅免
    稅額時，應於超過免稅額之贈與行為發生後30日內，向主管
    稽徵機關依本法規定辦理贈與稅申報。」「納稅義務人違反
    第23條或第24條之規定，未依限辦理遺產稅或贈與稅申報者
    ，按核定應納稅額加處1倍至2倍之罰鍰；‥‥。」分別為行
    為時遺產及贈與稅法第3條第1項、第4條第2項、第24條第1
    項及第44條所明定。
二、本件被告以原告涉嫌於87年度將銀行存款及可轉讓定存單解
    約金存入乙○○（弟媳）、尤國賢（弟）、尤誌鴻（子）之
    帳戶，金額共計0000000元，未辦理贈與稅申報，案經財政
    部賦稅署查獲，移經被告機關審理違章成立，乃核定贈與總
    額為0000000元，淨額為0000000元，應納贈與稅額959000元
    ，並按所漏稅額處一倍之罰鍰959000元，原告不服，申經復
    查結果，未獲變更，提起訴願，遭決定駁回，循序起訴意旨
    略以：乙○○係公司會計，代其提領銀行存款均交原告處理
    ，且乙○○非其子女，絕無贈與之理由；原告於87年4月3日
    委由乙○○於原告銀行帳戶內提取現金200萬元，均有交給
    原告本人；87年8月28日原告將可轉讓定期存單解約存入乙
    ○○帳戶內之250萬元係乙○○向原告借款，有借據可證；
    又轉帳尤國賢計270萬元部份，係原告償還對其借貸款，有
    尤國賢證明書可證；至於87年6月29日轉存尤誌鴻帳戶之100
    萬元係借給尤誌鴻買車，尤誌鴻為原告之兒子，此100 萬即
    使被認定屬贈與，亦屬免課贈與稅金額，不必申報贈與稅；
    且本案原告均非無償贈與；故未申報贈與稅；至於原告與乙
    ○○在財政部賦稅署調查時，所出具之說明書及供述，係迫
    於無奈，並非出於自願，乃財政部賦稅署調查人員以不正方
    式取得，依最高行政法院判決意旨，如調查結果與事實不符
    ，不得依其自認為裁判，請撤銷原處分及訴願決定云云。
三、卷查原告將其所有臺灣省合作金庫士林支庫0000000000000
    帳號銀行存款，由乙○○於87年4月3日提領0000000元，該
    帳戶於87年11月10日轉帳0000000元、87年11月17日轉帳
    600000元予尤國賢所有同銀行支存帳戶，87年4月14日轉帳
    0000000元予尤國賢所有美商花旗銀行台北分行帳戶，於87
    年8月28日將其所有合庫可轉讓定存單解約金0000000元存入
    乙○○帳戶；另於87年6月29日將其所有台北市第一信用合
    作社長安分社447180帳號定存轉帳0000000元予其子尤誌鴻
    定存，以上合計0000000元各情，為原告所不爭，並有合庫
    一次提領大額現鈔客戶名單備查簿、可轉讓定存單解約、銀
    行存單（以上附原處分卷）及合庫取款憑條、匯款申請書代
    收人傳票、轉帳支出傳票、存款送款簿、存單存款申請書；
    台北市第一信用合作社（長安分社）取款條、收入傳票等件
    （以上附本院卷）影本可稽。是被告以系爭資金係由乙○○
    提領或轉存受贈人尤國賢、尤誌鴻之銀行帳戶；該款項已置
    於乙○○、尤國賢、尤誌鴻等實力支配之下，原告復未能提
    出該等資金有回流或返還之具體證據證明，乃依首揭規定，
    核定贈與總額為0000000元，淨額為0000000元，應納贈與稅
    額959000元，並按所漏稅額處一倍之罰鍰959000元，洵屬有
    據。
四、原告雖否認有贈與之行為，主張乙○○係公司會計，提領金
    額200萬元已交還原告，至轉存入乙○○帳戶內之250萬元係
    乙○○向原告借款；轉帳尤國賢計270萬元部份，係原告償
    還對其借貸款；轉存尤誌鴻帳戶100萬元，係借尤誌鴻買車
    ，屬免課贈與稅金額；至原告與乙○○接受調查時所出具說
    明書及供述，乃迫於無奈，並非出於自願，不得依其自認為
    裁判云云；而乙○○於本院94年1月18日準備程序時到庭略
    證稱：因原告身體不好，關於瑣碎事情，都是由伊代辦，當
    初伊是任職於福郁建設公司，工作是會計，原告的錢都是伊
    去提領，都有交給原告，並沒有贈與；當初是侯先生拿出一
    疊查出來的資料，說若不承認，就會查得我們傾家盪產，會
    查得公司破產，他用這樣子嚇我們，伊不曉得此訪談是證據
    ，訪談紀錄是伊親簽的無誤；至切結書（說明書）是侯先生
    抄給伊寫的，原告簽名是伊簽的，原告章是伊帶去蓋的等語
    （見本院94年1月18日準備程序筆錄）；惟查系爭贈與金額
    ，除有上揭金融機構之存提領交易大額現鈔客戶名單備查簿
    、存單、取款憑條、轉帳支出傳票、存款送款簿、存單存款
    申請書等可稽外；亦據原告及其受委託人乙○○（受贈人之
    一）於接受被告所屬賦稅署（稽核組）調查時，坦承有贈與
    及受贈之意，此有附原處分卷之91年5月20日、6月6日、6
    月21日談話紀錄及原告91年7月1日說明書、91年6月21日委
    託書（委託乙○○全權處理納稅事宜）等附原處分卷可按；
    次查財政部賦稅署稽核組稽核人員丙○○經通知亦於94年1
    月18日準備程序時到庭結證略稱：當初訪談時，並無威脅乙
    ○○，況福郁公司已經註銷了，主體已不存在了，此案是查
    個人（原告），與公司無關，不會威脅說要查到公司倒，至
    說明書（即切結書）只是作一參考，與認定無關，其只會關
    係到若承認則罰鍰倍數會低一點，本案最主要是因有二親等
    之親屬關係，而款項有移轉，故認定屬贈與，進行訪談時沒
    有必要使用威嚇、非法的方法為之，且當初也給與一個多月
    的時間予乙○○等相關人員提出說明等語（見本院94年1月
    18日準備程序筆錄）；本件前後既經財政部賦稅署進行三次
    之訪談，亦給與一個多月提出說明及資料之期間，訪談紀錄
    又經原告及乙○○親自簽名無訛。原告固提出乙○○出立向
    原告借到250萬元之借據及92年10月15日尤國賢出立說明原
    告於81年至84年間向其借款之說明書為證；惟此借據或說明
    書，係原告遲至訴訟中始行提出，於談話紀錄、復查、訴願
    等階段均未提及，亦未提出供參佐；且借據亦非客觀資金流
    程證明，尚不足為原告有利之證明。而系爭資金既係由乙○
    ○提領或轉存受贈人尤國賢、尤誌鴻之銀行帳戶，是該款項
    已置於乙○○、尤國賢、尤誌鴻等實力支配之下，即發生物
    權移轉之效力；原告雖稱乙○○係公司會計，惟既未見有原
    告舉出公司帳證資料，亦未能提出該等資金有回流或返還之
    具體證據證明；是被告以尚難認系爭款項非屬贈與，乃依法
    核課贈與稅及按漏稅額處一倍罰鍰，並無不合。又原告87年
    度贈與之數額，依上所述，已計高達0000000元，1年內贈與
    他人之財產總值已超過贈與稅免稅額，依上揭遺產及贈與稅
    法第24條第1項規定，自應於贈與行為發生後30日內，向主
    管稽徵機關辦理贈與稅申報；原告上揭主張，均非可採。
五、綜上所述，原告起訴論旨，並非可採。被告核課原告87年度
    贈與總額為0000000元，淨額為0000000元，應納贈與稅額
    959000元，並依行為時遺產及贈與稅法第44條規定，按所漏
    稅額處1倍之罰鍰959000元，並無違誤，復查及訴願決定遞
    予維持，亦無不合；原告訴請撤銷，為無理由，應予駁回。
據上論結，本件原告之訴為無理由，爰依行政訴訟法第98條第3
項前段判決如主文。
中    華    民    國     94    年    3    月   10    日
                  第六庭審判長法  官   林樹埔
                              法  官　 曹瑞卿
                              法  官　 許瑞助
上為正本係照原本作成。
如不服本判決，應於送達後20日內，向本院提出上訴狀並表明上
訴理由，如於本判決宣示後送達前提起上訴者，應於判決送達後
20日內補提上訴理由書（須按他造人數附繕本）。
中    華    民    國     94    年    3    月   10    日
                              書記官   吳芳靜
